臺灣臺南地方法院刑事判決
110年度金訴字第523號
公  訴  人  臺灣臺南地方檢察署檢察官
被      告  林聖閔


上列被告因違反洗錢防制法等案件，經檢察官提起公訴（110年
度偵字第19649號、第21776號），本院判決如下：
    主  文
林聖閔幫助犯洗錢防制法第十四條第一項之一般洗錢罪，處有期
徒刑肆月，併科罰金新臺幣貳萬元，罰金如易服勞役，以新臺幣
壹仟元折算壹日。未扣案犯罪所得新臺幣柒仟元沒收，於全部或
一部不能沒收或不宜執行沒收時，追徵其價額。
    事  實
一、林聖閔可預見將金融帳戶任意提供他人使用，可能幫助他人
    從事詐欺犯罪並隱匿詐欺犯罪所得之去向及所在，竟為獲得
    招待旅遊之不法利益，即基於縱有人以其金融帳戶實施詐欺
    犯罪並隱匿詐欺犯罪所得去向及所在亦不違背其幫助本意之
    故意，於民國110年6月22日某時，在宜蘭縣礁溪鄉某處，將
    其申辦之玉山商業銀行帳號000-0000000000000號帳戶（下
    稱玉山銀行帳戶）之網路銀行帳號、密碼，交予真實姓名年
    籍不詳、綽號「阿虎」之人使用，以此方式獲得搭乘高鐵北
    上至宜蘭礁溪某溫泉飯店住宿1日及逛老街購物之不法利益
    。嗣詐騙集團所屬成員取得上開網路銀行帳戶資料後，即共
    同意圖為自己不法之所有，基於詐欺之犯意聯絡，分別於如
    附表所示之時間，對官麗珍、姚誌強施以如附表所示之詐術
    ，致其等均陷於錯誤，分別於如附表所示之時間、地點，匯
    款如附表所示之金額至林聖閔玉山銀行帳戶内。嗣經官麗珍
    、姚誌強察覺受騙而報警處理，始查悉上情。
二、案經官麗珍、姚誌強分別訴由新北市政府警察局板橋分局、
    臺北市政府警察局大同分局報告臺灣臺南地方檢察署檢察官
    偵查起訴。
    理  由
壹、程序事項－關於證據能力之說明：
    按被告以外之人於審判外之言詞或書面陳述，除法律有規定
    者外，不得作為證據，刑事訴訟法第159條第1項定有明文；
    另按被告以外之人於審判外之陳述，雖不符前4條（即刑事
    訴訟法第159條之1至第159條之4）之規定，而經當事人於審
    判程序同意作為證據，法院審酌該言詞陳述或書面陳述作成
    時之情況，認為適當者，亦得為證據，刑事訴訟法第159條
    之5第1項定有明文。經查，本件據以認定被告林聖閔犯罪事
    實存否之被告以外之人於審判外之言詞及書面陳述，雖屬傳
    聞證據，然被告林聖閔於本院審理程序均同意作為證據，且
    迄至本案辯論終結，亦未就證據能力聲明異議，本院審酌各
    該供述證據作成當時，既非受違法詢問，亦無何影響被告或
    證人陳述任意性之不適當情況，所供、所證內容復與本案事
    實有相當之關聯性，亦無其他可信度明顯過低之情形，依刑
    事訴訟法第156條第1項、第159條之5之規定，前揭被告及證
    人於警詢、偵查中所為之供、證內容均有證據能力。至檢察
    官所舉用以證明上開被告犯罪並為本判決所引用之各項非供
    述證據，均非違背法定程序取得，依同法第158條之4之反面
    解釋，亦有證據能力。
貳、實體事項－得心證之理由：
　一、訊據被告林聖閔固供承有提供玉山銀行帳戶之網銀帳號、
      密碼予他人使用，惟矢口否認有何幫助詐欺取財、幫助洗
      錢等犯行，辯稱：我朋友「阿虎」跟我說他朋友是幣商，
      在做博奕黃金娛樂城，要做博奕的資金流向，因為買賣遊
      戲幣資金流向過大，問我說有沒有帳戶，我沒有幫助詐欺
      或洗錢的犯意云云。
　二、經查：
　（一）被告林聖閔於110年6月22日某時，在宜蘭縣礁溪鄉某處
        ，將其申辦之玉山銀行帳戶之網銀帳號、密碼，交予真
        實姓名年籍不詳、綽號「阿虎」之人使用等情，業據被
        告供認在卷；而詐騙集團所屬成員取得被告玉山銀行帳
        戶資料後，即共同意圖為自己不法之所有，基於詐欺取
        財及洗錢之犯意聯絡，分別於附表所示之時間，對官麗
        珍、姚誌強施以如附表所示之詐術，致其等均陷於錯誤
        ，分別於如附表所示之時間、地點，匯款如附表所示之
        金額至被告玉山銀行帳戶内等事實，亦經證人即告訴人
        官麗珍、姚誌強於警詢證述在卷（偵1卷第7、8頁；偵2
        卷第19、20頁），核與官麗珍永豐商業銀行匯出匯款申
        購單1份（偵1卷第85頁）、官麗珍與詐欺集團成員暱稱
        「Abbey」、「林桐桐」、「Edison」等人對話截圖1份
        （偵1卷第75至83頁）、姚誌強國泰世華商業銀行匯出
        匯款憑證1份（偵2卷第34頁）及國泰世華商業銀行帳戶
        明細1份（偵2卷第39頁）、姚誌強與詐欺集團成員暱稱
        「Abbey」、「林桐桐」等人之封面截圖（偵2卷第37頁
        ）、玉山銀行集中管理部110年9月3日玉山個(集)字第1
        100075851號函暨所附帳戶基本資料及明細各1份（偵1
        卷第53至57頁）、玉山銀行帳戶基本資料及明細各1份
        （偵2卷第41至43頁）等資料相符，被告對此亦不爭執
        ，是被告林聖閔提供予「阿虎」之玉山銀行帳戶遭詐欺
        集團用以詐騙官麗珍、姚誌強後存取款項之用等情堪可
        認定。
　（二）官麗珍、姚誌強匯款進入被告林聖閔玉山銀行帳戶後，
        均隨即遭人以提款卡提領殆盡等事實，有玉山銀行帳戶
        之交易明細附卷可稽（偵1卷第57頁）。該提領款項之
        人既屬不明，所提領之款項亦不知去向，顯然已造成金
        流斷點，足以掩飾、隱匿該詐欺犯罪所得之去向及所在
        。
三、被告林聖閔雖否認有幫助詐欺及幫助洗錢之不確定故意，以
    前詞置辯，然查：
  （一）按金融帳戶為個人理財之工具，申請開設金融帳戶並無
        任何特殊之限制，一般民眾皆可以存入最低開戶金額之
        方式申請開戶，任何人可在不同之金融機構申請多數之
        存款帳戶使用，並無困難，此乃眾所週知之事實；又金
        融帳戶之帳戶資料即帳號、提款卡及密碼等物事關個人
        財產權益之保障，專有性、私密性甚高，除非本人或與
        本人親密關係者，難認有何理由可自由流通使用金融機
        構帳戶資料或提款卡，縱特殊情況偶需交付他人使用，
        亦必深入瞭解用途及合理性，始予提供。因此，依一般
        人之社會生活經驗，苟非親非故之人不以自己名義申請
        開戶，反而以出價蒐購或其他方式向他人蒐集金融機構
        帳戶供己使用，當可預見其係將所蒐集之帳戶用於從事
        財產犯罪。況現今社會，詐欺集團蒐購人頭帳戶或其他
        方式向他人蒐集金融機構帳戶供己使用，持以實施詐欺
        取財犯罪之事，常有所聞，政府機關及大眾媒體亦一再
        宣導反詐騙之事，國人日常生活經常接觸之自動櫃員機
        周圍及操作時顯示之畫面，亦以醒目之方式再三提醒利
        用他人帳戶詐欺之手法，政府更因此降低每日可轉帳金
        額上限，可見反詐騙活動已為公眾所週知，是倘持有金
        融存款帳戶之人任意將其帳戶交付予他人使用時，自可
        預見該受讓金融存款帳戶資料之人可能將之用以實施詐
        欺取財犯罪，並使自己隱身幕後逃避查緝，此在政府機
        關、金融機構及大眾媒體一再宣導下，亦為公眾週知之
        事實。
  （二）由被告林聖閔偵訊及本院審理時自陳：玉山銀行帳戶裡
        面出入的錢我都不清楚；我知道任何人都可以開戶；綽
        號「阿虎」的朋友叫什麼我不知道，我沒有辦法聯絡到
        他；提供玉山銀行網路帳戶資料予「阿虎」，「阿虎」
        即招待其至宜蘭礁溪飯店住宿泡溫泉、老街消費，並提
        供前往宜蘭之車資，總金額約新臺幣(下同)7000元(車
        資4000元，老街消費約2000元，飯店住宿約1000元)；
        於110年6月間從事台機電外包工程擔任技工，有固定的
        上下班時間，從早上八點到下午五點，如果不含加班的
        話月收入46,800元等語（偵卷第43、44頁；本院卷第42
        、75頁)可知，被告交付玉山銀行帳戶資料時，為心智
        成熟之成年人，具有工作經驗，又會使用網際網路，顯
        非與社會隔絕而不知世事之人，應知悉自己未付出任何
        勞務，僅係提供任何人均可申請之網路銀行帳戶資料予
        「阿虎」，即獲得價值高達數仟元之免費旅遊利益等行
        為模式，顯然有違常理；且被告對於「阿虎」之年籍資
        料一無所知，亦無法聯繫該人，則其將玉山銀行帳戶資
        料交付「阿虎」後，勢必無法取回所交付之玉山銀行帳
        戶亦無法控制對方使用帳戶之用途，由此足認被告對於
        玉山銀行帳戶資料交付予「阿虎」後，是否會被合法使
        用？如何取回？均不在意。雖其另辯稱「阿虎」告知玉
        山銀行帳戶資料是用作做博奕的資金流向云云。然如係
        合法登記、正常營運之公司，就其營運所得或所支出之
        款項，自有公司帳戶可以使用，毋須對外徵求帳戶，更
        無使用私人帳戶做為進出款項用途之理。況我國目前除
        公益彩券外，並無合法之博奕公司，被告乃具有一般社
        會、工作經驗之成年人，對此亦應知悉，其當可預見所
        謂之「博奕」，乃非法犯罪之掩護甚明。參以其於本院
        審理時自承：我知道提供帳戶給別人使用，詐欺集團可
        能會拿去詐騙別人等語(本院卷第75頁)，足可認其具有
        縱有人以其提供之玉山銀行帳戶資料(含密碼)作為收受
        及提領詐欺犯罪所得使用，且於不詳之詐欺集團成員提
        領後，即產生遮斷資金流動軌跡以逃避國家追訴、處罰
        之效果亦不違背其幫助本意之故意甚明。
  （三）綜上所述，本案事證明確，被告林聖閔所辯與常情常理
        不符，均屬卸責之詞，不可採信，其犯行堪可認定，應
        依法論科。
參、論罪科刑：
　一、按幫助犯之成立，係以幫助之意思，對於正犯資以助力，
      而未參與實行犯罪構成要件之行為，故行為人主觀上認識
      被幫助者正欲從事犯罪或係正在從事犯罪，而其行為足以
      幫助他人實現犯罪構成要件者，即具有幫助故意，且不以
      直接故意為必要，未必故意亦屬之（最高法院106年度台
      上字第2580號判決意旨參照）。次按參酌洗錢防制法第3
      條、第4條第2項立法說明：「洗錢犯罪之處罰，其有關前
      置犯罪之聯結，並非洗錢犯罪之成立要件，僅係對於違法
      、不合理之金流流動起訴洗錢犯罪，作不法原因之聯結」
      、「洗錢犯罪以特定犯罪為前置要件，主要著眼於對不法
      金流軌跡之追查，合理建構其追訴基礎，與前置之特定犯
      罪成立與否，或是否有罪判決無關」等旨，一般洗錢罪與
      特定犯罪係不同構成要件之犯罪，各別行為是否該當於一
      般洗錢罪或特定犯罪，應分別獨立判斷，特定犯罪僅係洗
      錢行為之「不法原因聯結」，即特定犯罪之「存在」及「
      利得」，僅係一般洗錢罪得以遂行之情狀，而非該罪之構
      成要件行為。特定犯罪之既遂與否和洗錢行為之實行間，
      不具有時間先後之必然性，只要行為人實行洗錢行為，在
      後續因果歷程中可以實現掩飾、隱匿特定犯罪所得之效果
      ，即得以成立一般洗錢罪，並不以「特定犯罪已發生」或
      「特定犯罪所得已產生」為必要。又特定犯罪之正犯實行
      特定犯罪後，為掩飾、隱匿其犯罪所得財物之去向及所在
      ，而令被害人將款項轉入其所持有、使用之他人金融帳戶
      ，並由該特定犯罪正犯前往提領其犯罪所得款項得手，如
      能證明該帳戶內之款項係特定犯罪所得，因已被提領而造
      成金流斷點，該當掩飾、隱匿之要件，該特定犯罪正犯自
      成立一般洗錢罪之正犯。再提供金融帳戶提款卡及密碼之
      行為人，因已將帳戶之提款卡及密碼等物件提供他人使用
      ，失去對自己帳戶之實際管領權限，若無配合指示親自提
      款，即無收受、持有或使用特定犯罪所得之情形，且無積
      極之移轉或變更特定犯罪所得之行為，故非屬洗錢防制法
      第2條第1款、第3款所稱之洗錢行為。又金融帳戶乃個人
      理財工具，依我國現狀，申設金融帳戶並無任何特殊限制
      ，且可於不同之金融機構申請多數帳戶使用，是依一般人
      之社會通念，若見他人不以自己名義申請帳戶，反而收購
      或借用別人之金融帳戶以供使用，並要求提供提款卡及告
      知密碼，則提供金融帳戶者主觀上如認識該帳戶可能作為
      對方收受、提領特定犯罪所得使用，對方提領後會產生遮
      斷金流以逃避國家追訴、處罰之效果，仍基於幫助之犯意
      ，而提供該帳戶之提款卡及密碼，以利洗錢實行，仍可成
      立一般洗錢罪之幫助犯（最高法院108年度台上大字第310
      1號裁定意旨參照）。
　二、核被告林聖閔所為，係犯刑法第30條第1項、第339條第1
      項之幫助詐欺取財罪，及刑法第30條第1項、洗錢防制法
      第14條第1項之幫助一般洗錢罪。被告以一提供帳戶行為
      ，幫助他人詐騙官麗珍、姚誌強得逞，又同時構成幫助詐
      欺取財罪及幫助一般洗錢罪，為一行為觸犯數罪名之想像
      競合犯，應從一重之幫助一般洗錢罪處斷；復應依刑法第
      30條第2項之規定，按正犯之刑減輕之。公訴意旨雖認被
      告所犯為洗錢防制法第14條第1項之洗錢罪，然到庭公訴
      檢察官已當庭更正為刑法第30條第1項、洗錢防制法第14
      條第1項之幫助一般洗錢罪(本院卷第41頁)，而此部分屬
      幫助犯與正犯之行為態樣差異，無刑事訴訟法第300條變
      更起訴法條之適用，無庸變更起訴法條，併予敘明。
　三、爰審酌被告林聖閔提供金融帳戶供他人從事不法使用，不
      僅導致犯罪之追查趨於複雜困難，導致告訴人官麗珍、姚
      誌強財物損失，危害金融秩序與社會治安，造成之危害非
      輕；兼衡被告之年紀、素行（107年有酒駕之前科紀錄，
      臺灣高等法院被告前案紀錄表1份附卷可稽）、自陳之智
      識程度職業、家庭及經濟狀況、提供之帳戶數量、遭詐騙
      之被害人人數及金額、犯後態度（否認主觀犯意）、迄未
      與告訴人和解或賠償等一切情狀，量處如主文所示之刑，
      併就罰金部分諭知易服勞役之折算標準。
　四、被告林聖閔實行本件犯行而獲得之免費接受招待其至宜蘭
      礁溪飯店住宿泡溫泉、老街消費，並提供前往宜蘭之車資
      ，總價值金額約7000元等情，已如前述，此屬被告本案犯
      罪之犯罪所得，均依刑法第38條之1第1項前段、第3項、
      第4項規定宣告沒收，並於全部或一部不能沒收或不宜執
      行沒收時，追徵其價額。
據上論斷，依刑事訴訟法第299條第1項前段，洗錢防制法第14條
第1項，刑法第30條第1項前段、第2項、第339條第1項、第55條
、第42條第3項，第38條之1第1項前段、第3項、第4項，刑法施
行法第1條之1第1項，判決如主文。
本案經檢察官蔡佩容提起公訴，檢察官盧駿道到庭執行職務。
中　　華　　民　　國　　111 　年　　4 　　月　　14　　日
                  刑事第九庭  審判長法  官  卓穎毓
　　　　　　　　　                  法  官  李俊彬
　　　　　　　　　                  法  官  莊玉熙
　　　　　　　　　　　　　　　　　　
以上正本證明與原本無異。
如不服本判決應於收受本判決後20日內向本院提出上訴書狀，並
應敘述具體理由。其未敘述上訴理由者，應於上訴期間屆滿後20
日內向本院補提理由書狀（均須按他造當事人之人數附繕本）「
切勿逕送上級法院」。 
  　　　　　　　　　　　　　　　　　書記官  陳昱潔
中　　華　　民　　國　　111 　年　　4 　　月　　18　　日
附錄本案論罪科刑法條：
洗錢防制法第14條
有第二條各款所列洗錢行為者，處7 年以下有期徒刑，併科新
臺幣5 百萬元以下罰金。
前項之未遂犯罰之。
前二項情形，不得科以超過其特定犯罪所定最重本刑之刑。
中華民國刑法第30條
幫助他人實行犯罪行為者，為幫助犯。雖他人不知幫助之情者，
亦同。
幫助犯之處罰，得按正犯之刑減輕之。
中華民國刑法第339條
意圖為自己或第三人不法之所有，以詐術使人將本人或第三人之
物交付者，處 5 年以下有期徒刑、拘役或科或併科 50 萬元以
下罰金。
以前項方法得財產上不法之利益或使第三人得之者，亦同。
前二項之未遂犯罰之。

附表：（民國/新臺幣）
編號 告訴人 詐騙情形 匯款時、地 匯款金額 1 官麗珍 詐騙集團成員於110年5月24日前某日，在臉書社團「我是三重人」刊登不實徵才廣告，嗣告訴人官麗珍於110年5月24日9時38分許，瀏覽上開廣告而加LINE後，由暱稱「Abbey」指示其向WOOTRADE網站租借一個臨時帳號模擬作單，再由LINE暱稱「林桐桐」經理指示其匯款投資，致其受騙而依匯款。 110年6月25日13時26分許、在新北市○○區○○○路000號永豐商業銀行南三重分行 14萬元 2 姚誌強 詐騙集團成員於110年5月26日前某日，在臉書刊登不實投資訊息，嗣告訴人姚誌強於110年5月26日某時，瀏覽上開訊息而加LINE後，先後由暱稱「Abbey8310」、「林桐桐」指示其匯款投資，致其受騙而匯款。 110年6月25日14時16分許、臺中市○○區○○路0段000號國泰世華商業銀行大雅分行 47萬元